臺灣高等法院民事判決
109年度上更一字第6號
上  訴  人  臺灣新光商業銀行股份有限公司

法定代理人  李增昌
訴訟代理人  江東原律師
            江岱蓉律師
被 上 訴人  林家賢
特別代理人  林家儀
訴訟代理人  黃炳飛律師
被 上 訴人  陳碧雲

上列當事人間請求清償借款等事件，上訴人對於中華民國106年3
月9日臺灣臺北地方法院104年度訴字第4324號第一審判決提起上
訴，並減縮起訴聲明，經最高法院第一次發回更審，本院於109
年6月16日言詞辯論終結，判決如下：
    主      文
原判決除減縮部分外廢棄。
被上訴人乙○○應給付上訴人新臺幣肆佰玖拾叁萬陸仟叁佰貳拾
  肆元，及自民國一百零四年一月二十五日起至清償日止，按週
  年利率百分之二點七五計算之利息，暨自民國一百零四年二月
  二十六日起至清償日止，其逾期六個月以內者，按上開利率百
  分之十；逾期超過六個月者，超過部分按上開利率百分之二十
  計算之違約金，如對被上訴人乙○○財產為強制執行無效果時，
  由被上訴人丙○○給付之。
第一審（除減縮部分外）、第二審及發回前第三審訴訟費用均
  由被上訴人負擔。
本判決所命給付部分，於上訴人以新臺幣壹佰陸拾伍萬元供擔
  保後得假執行，但被上訴人如以新臺幣肆佰玖拾叁萬陸仟叁佰
  貳拾肆元預供擔保，得免為假執行。
    事實及理由
壹、程序方面：
　　按於第二審為訴之變更或追加，非經他造同意，不得為之，
    但減縮應受判決事項之聲明者，不在此限，民事訴訟法第44
    6條第1項、第255條第1項第3款定有明文。查上訴人於民國1
    06年6月20日將備位聲明請求被上訴人乙○○（以下逕稱姓名
    ）返還不當得利金額由新臺幣（下同）4,936,324元本息，
    減縮為4,702,857元本息（見本院106年度上字第582號卷，
    下稱前審卷，第93頁），合於上開規定，應予准許之。
貳、實體方面：
一、上訴人主張：乙○○於民國102年4月24日以被上訴人丙○○（以
    下逕稱姓名）為保證人，向伊借款530萬元（下稱系爭借款
    ），約定分240期，按月清償本息，不論本金或利息，如有
    未依約按期清償者，即喪失期限利益，視為全部到期，及借
    款期限、利率、違約金如附表一所示（下稱系爭借款契約）
    ，詎僅清償至104年1月25日即未再清償，尚積欠如附表二所
    示本息及違約金未清償，伊自得依民法第474條規定及保證
    契約請求乙○○返還，如對其財產強制執行無效果時，請求丙
    ○○給付。倘系爭借款契約為無效，因丙○○為乙○○之母，其明
    知乙○○之精神狀態而為保證，依民法第743條規定仍應負借
    款之保證責任，而伊於102年4月25日將系爭借款撥入乙○○於
    上訴人龍山分行開立之帳號第0000000000000號帳戶（下稱
    系爭帳戶）內，乙○○取得系爭借款無法律上原因，亦應依民
    法第179條規定返還，或系爭借款契約除去借用期間、利息
    部分仍可成立，乙○○仍應依民法第478條規定負返還借款之
    責(此與先位之訴均係基於系爭借款契約，請求返還借款，
    屬補充法律上陳述)，二人並應就上開債務負不真正連帶責
    任。爰先位之訴依民法第474條規定及保證契約，先位聲明
    請求乙○○給付493萬6,324元，及自104年1月25日起至清償日
    止，按週年利率2.75%計算之利息，暨自同年2月26日起至清
    償日止，其逾期6個月以內者，按上開利率10%，逾期超過6
    個月者，超過部分按上開利率20%計算之違約金，如對其財
    產為強制執行無效果時，由丙○○給付之；備位之訴依民法第
    743條、第179條或民法第478條規定，備位聲明請求：(一)
    丙○○給付493萬6,324元，及自104年1月25日起至清償日止，
    按週年利率2.75%計算之利息，並自同年2月26日起至清償日
    止，其逾期6個月以內者，按上開利率10%，逾期超過6個月
    者，超過部分按上開利率20%計算之違約金；(二) 乙○○給付
    470萬2,857元，及自104年1月25日起至清償日止，按週年利
    率5%計算之利息；(三)前二項所命給付，如其中一人已為給
    付，另一人於該給付範圍內同免給付義務（原審為上訴人一
    部勝訴、一部敗訴之判決，即依備位之訴命丙○○給付493萬6
    ,324元本息及違約金，並駁回上訴人其餘請求，上訴人聲明
    不服，提起上訴，並於本院前審（即本院106年度上字第582
    號）減縮起訴聲明，前審判決駁回上訴人之上訴，上訴人提
    起第三審上訴，經最高法院廢棄發回）。並上訴聲明：（一
    ）原判決關於駁回上訴人後開第二項之訴部分廢棄。（二）
    先位聲明：乙○○應給付上訴人493萬6,324元，及自104年1月
    25日起至清償日止，按週年利率2.75%計算之利息，暨自同
    年2月26日起至清償日止，其逾期6個月以內者，按上開利率
    10%，逾期超過6個月者，超過部分按上開利率20%計算之違
    約金，如對其財產為強制執行無效果時，由丙○○給付之；備
    位聲明：⒈丙○○應給付上訴人493萬6,324元，及自104年1月2
    5日起至清償日止，按週年利率2.75%計算之利息，並自同年
    2月26日起至清償日止，其逾期6個月以內者，按上開利率10
    %，逾期超過6個月者，超過部分按上開利率20%計算之違約
    金。⒉乙○○應給付上訴人470萬2,857元，及自104年1月25日
    起至清償日止，按週年利率5%計算之利息。⒊前二項所命給
    付，如其中一人已為給付，另一人於該給付範圍內同免給付
    義務之判決。（三）願供擔保請准宣告假執行。
二、被上訴人方面：
　㈠乙○○以：伊因心智缺陷，無法辨別事理，系爭借款契約應為
    無效。且上訴人係因伊與胞妹甲○○提供二人所共有之門牌號
    碼新北市○○區○○街00巷0號3樓房屋及坐落基地（下稱系爭房
    地）為物上擔保，才同意借款，而甲○○未曾同意提供擔保，
    系爭房地之抵押權設定契約書上「甲○○」之簽名印文，係遭
    丙○○與上訴人承辦人員黃紹鈞共同偽造而屬無效，則系爭借
    款契約應全部無效。又系爭借款實際上係由丙○○領用，伊未
    受有利益，並無返還義務等語，資為抗辯。
　㈡丙○○以：伊沒有偽造貸款及前述抵押權設定之資料，伊係依
    上訴人承辦人之要求提供辦理貸款所需之資料，貸款亦是經
    上訴人核准，伊希望與上訴人和解，按月清償1萬5,000元等
    語置辯。　
　㈢均答辯聲明：（一）上訴駁回。（二）如受不利判決，願供
    擔保請准宣告免為假執行。
三、兩造不爭執事項（見本院卷第88、89頁）
  ㈠被上訴人於102年4月24日前往上訴人龍山分行辦理系爭借款
    ，各於借款契約書上親自簽名，乙○○在上訴人銀行龍山分行
    開立系爭帳戶，上訴人於同年月25日撥款530萬元至系爭帳
    戶，同年月26日丙○○以匯款代理人之身份提領帳戶內470萬
    元轉匯至乙○○於第一商業銀行板橋分行帳號00000000000號
    帳戶（下稱一銀帳戶）內。
　㈡系爭借款尚有如附表二所示之本金、利息及違約金未清償。
  ㈢上訴人就系爭借款，以乙○○及甲○○所共有之門牌號碼為新北
    市○○區○○街00巷0號3樓房屋及坐落基地（即系爭房地），設
    定最高限額636萬元之最高限額抵押權。甲○○向上訴人提起
    確認前開抵押權（即甲○○所有2分之1部分，下稱系爭抵押權
    ）不存在之訴，經臺灣新北地方法院（下稱新北地院）以10
    4年度重訴字第57號判決甲○○勝訴確定。
  ㈣乙○○於於86年8月20日及89年6月2日接受智能評估結果均為輕
    度智能不足，僅會簡單加減算術；於89年6月2日領有中度肢
    障、智障之多重障礙身心障礙手冊；並於106年7月13日經新
    北地院106年度輔宣字第10號裁定為受輔助宣告之人。
　㈤原審函請臺北榮民總醫院（下稱北榮）就乙○○於102年4月間
    向上訴人申請貸款時之實際智能狀況為鑑定，北榮鑑定結果
    為：「根據婦幼醫院病歷紀錄、案伯父的描述，以及林員（
    即乙○○，下同）過去學業成績表，林員出生時即被發現罹患
    雙側『併指症』，自幼口語及動作反應緩慢，自國小低年級起
    學業智育表現不佳，且從小學起便開始接受資源班協助。林
    員曾分別於86年8月20日及89年6月2日至婦幼醫院接受智能
    評估，當時全智商量表總分分別為60分及57分，皆屬輕度智
    能不足，且被發現僅會簡單加減算術。本次鑑定心理衡鑑的
    智能評估，林員的智能表現仍在輕度障礙範圍，與其兒童青
    少年的智能水準一致，且林員的語意理解能力也較不足；職
    能治療評估則發現林員僅能對日常生活中較基本如二至三位
    數的金錢運算正確理解與回答，但需要相關文字理解認知的
    高階工具型金錢執行認知能力，如填寫提款單以及銀行使用
    等較複雜的相關金錢使用的事項，林員便無法正確執行。此
    外，本次鑑定時，即使讓林員朗讀借款契約書前三段三次，
    但林員皆無法明白指出此契約書中所列之『甲方』、『乙方』及
    『一般保證人』各指何人或哪個單位。林員也無法將借款金額
    『伍佰參拾萬』寫成阿拉伯數字，也無法依該契約第3點約定
    利率，計算出借得金額後前6個月，每月應償還利息多少元
    ，亦無法說明理解與銀行借款須訂立借款契約的目的、不知
    該筆借款的總借用時間、不知在此借款期間須償還利息金額
    ，也不了解何謂逾期利息，且也不知在此契約上簽名後的效
    果。據此，林員處理日常簡單金錢事務表現在臨界範圍，但
    理解及處理複雜貸款事務方面則需協助支援。綜上所述，林
    員自幼即有輕度智能障礙，屬心智缺陷，其於102年4月間新
    光銀行申請貸款時，有因此心智缺陷，致不能辨識貸款契約
    內容」（見原審卷二第40至42頁，下稱鑑定報告，及本院第
    119頁之北榮109年4月21日回函）。
四、茲就兩造之爭點及本院之判斷，分述如下：
  ㈠乙○○於102年4月24日與被上訴人簽訂系爭借款契約時，是否
    達心神喪失、無意識或精神錯亂至喪失意思能力之程度？系
    爭借款契約是否有民法第75條後段所定無效之情形？
　⒈按「未滿七歲之未成年人及受監護宣告之人，無行為能力。
    」；「受監護宣告之人，無行為能力。」；「無行為能力人
    之意思表示，無效；雖非無行為能力人，而其意思表示，係
    在無意識或精神錯亂中所為者亦同。」，此觀民法第13條第
    1項、第15條、第75條規定自明。上開規定旨在兼顧表意人
    權益及交易安全，即成年人如未受監護宣告，除有心神喪失
    、無意識或精神錯亂而達喪失意思能力程度之情形外，所為
    之法律行為自屬有效。至受輔助宣告之人，並不因輔助宣告
    而喪失行為能力，僅於為特定之行為時，須經輔助人同意（
    參見民法第15條之2第1項規定），則其於受輔助宣告前所為
    之法律行為，除行為時有上述喪失意思能力之情形外，應屬
    有效（最高法院108年台上字第2356號判決要旨參照）。又
    所謂「無意識」，係指全然無識別、判斷之能力而言（最高
    法院107年台上字第2170號判決要旨參照）；「精神錯亂」
    ，則指精神作用發生障礙，已達喪失自由決定意思之程度而
    言（最高法院99年台上字第1994號判決要旨參照），亦即全
    然欠缺意思能力而不能為有效的意思表示而言。是表意人行
    為時並非全然欠缺意思能力（即未達上述無意識或精神錯亂
    之程度），縱不具正常之意思能力，亦難謂其意思表示係在
    無意識或精神錯亂中所為（最高法院108年台上字第878號及
    107年台上字第1790號判決要旨參照）。
　⒉乙○○辯稱其因心智缺陷，無法辨別事理，系爭借款契約應為
    無效云云，並提出障礙手冊、國小至高中之在校成績單、臺
    北市立婦幼綜合醫院病歷資料為證（見原審卷一第33頁，卷
    二第17至19、34至39頁），及舉前揭北榮鑑定報告內容為憑
    （見不爭執事項㈤）。經查，乙○○於00年0月0日出生，有戶
    籍謄本可稽（見原審卷一第16頁），於102年4月24日簽立系
    爭借款契約時已成年，且未受監護宣告，自具有完全行為能
    力，又乙○○雖於106年7月13日經新北地院106年度輔宣字第1
    0號裁定為受輔助宣告之人，然係在簽立系爭借款契約之後
    ，亦不影響其為系爭借款契約之效力。是應探究者，係乙○○
    於102年4月24日借款時，是否有心神喪失、無意識或精神錯
    亂致喪失意思能力之情事？茲分述如下：
　⑴據北榮鑑定報告可知，乙○○自幼即有輕度智能障礙，語言智
    商為57分，全智商為61分，但無任何幻覺或妄想經驗，對日
    常生活中較基本如2至3位數的金錢運算正確理解與回答，但
    需要相關文字理解認知的高階工具型金錢執行認知能力，如
    填寫提款單以及銀行使用等較複雜的相關金錢使用的事項，
    便無法正確執行，在處理銀行及金錢管理事務是需要支援的
    ，請乙○○朗讀系爭借款契約第一、二段及前三點後，乙○○僅
    知道自己找銀行借530萬元，但不知該筆借款的總借款時間
    、在此借款時間需償還利息、逾期利息及在此契約上簽名後
    之效果等情（見原審卷二第41頁反面至第42頁）。是乙○○僅
    是輕度智能障礙，能處理基本2至3位數的金錢運算，並無其
    他精神上疾病，故堪認乙○○平常並無心神喪失、無意識或精
    神錯亂之情事，且乙○○閱覽系爭借款契約書即知其向銀行借
    530萬元，至於還款方式及利息多寡，可經由他人協助瞭解
    。
　⑵乙○○於109年5月6日在本院經當事人訊問時陳稱：伊有於102
    年4月24日與母親（即丙○○）一起坐計程車前往新光銀行龍
    山分行，當天有簽署系爭借款契約書，伊知道借款或借錢之
    意思，也知道借錢要還錢（以點頭方式表示），當天意識狀
    態跟平常一樣等語（見本院卷第165至167頁），是乙○○還記
    得當天有和丙○○一起坐計程車前往上訴人之龍山分行，並簽
    署系爭借款契約書，益證乙○○當時並無心神喪失、無意識或
    精神錯亂之情事，且知道借錢之意思及借錢要還錢之效果。
　⑶丙○○於109年5月6日在本院經當事人訊問時陳稱：伊擔任系爭
    借款契約之保證人，當初有跟伊兒子乙○○說要去簽約，乙○○
    知道要他當借款人，乙○○沒有說不要，簽約當天乙○○精神狀
    態跟平常一樣，新光銀行承辦人員在簽約之前有跟伊說明借
    款金額、還款期限、還有利率，當天在銀行裡面要簽約時，
    上訴人之承辦人員有講要怎麼還，一個月要還多少錢，當時
    乙○○在場等語（見本院卷第168、169頁），核與證人黃紹鈞
    於原審具結證稱：伊於91年開始任職於上訴人公司，100年1
    2月開始在龍山分行擔任業務副理至今，負責授信業務，系
    爭借款是伊承辦，負責整個案件整理及最後由主管核可，再
    與對方簽契約書、設定房屋抵押權、撥款，包括對保在內，
    乙○○簽約對保當天有來龍山分行，並有開戶及拍照留存，伊
    等有解釋契約內容、金額、利率、期間、有無綁約、手續費
    ，確認無誤才簽名，乙○○當時在場沒有任何意見，契約內容
    解釋，他也說瞭解，被上訴人在借款當時並未表示乙○○領有
    身心障礙手冊，上訴人無法查知此事，乙○○溝通能力沒有什
    麼不同等語（見原審卷一第40、41頁），情節大致相符，足
    堪採信。是據上可知，乙○○於簽約當天精神狀態跟平常一樣
    ，亦即並無心神喪失、無意識或精神錯亂之情事，且乙○○是
    知悉要當借款人而前往簽約，上訴人承辦人有說明要怎麼還
    錢、1個月要還多少錢等事項，乙○○應得藉此說明知悉每月
    需還款之金額等，從而，乙○○知悉系爭借款契約之借款人、
    貸與人、借貸金額、每月還款金額等必要之點，並無喪失意
    思能力之情事。
　⑷乙○○於93年3月8日以開立一銀帳戶，供乙○○收取其身為林氏
    祭祀公業派下員之收益乙情，業據乙○○之特別代理人甲○○陳
    明在卷（見原審卷二第196頁反面），且有第一商業銀行板
    橋分行106年2月7日一板橋字第00011號函檢附之一銀帳戶開
    戶資料與歷史交易明細可稽（見原審卷二第138至171頁），
    足認乙○○知悉開戶行為之意義。從而，乙○○嗣後於102年4月
    24日向上訴人開立系爭帳戶，堪認此開戶行為亦屬有效，至
    於乙○○於開戶後將系爭帳戶，甚至一銀帳戶交付丙○○使用，
    係屬另一回事，對外不影響系爭帳戶屬乙○○所有之效力。
　⑸綜上以觀，乙○○於本院進行當事人訊問時，大部分都能針對
    問題回答，雖是輕度智能障礙，致心智有所缺陷，但無其他
    精神上疾病，平常並無心神喪失、無意識或精神錯亂之情事
    ，且乙○○知悉借款之意思及需還款之效果，當天知悉是要當
    借款人而前往上訴人龍山分行，簽約時知悉要向銀行借530
    萬元，並經由上訴人承辦人說明而知悉每月需還款之金額等
    ，精神狀態一如往常，因此，揆諸首揭說明，足認乙○○於簽
    約時並無心神喪失、無意識或精神錯亂之情事，其簽署系爭
    借款契約之意思表示及其向上訴人開立系爭帳戶之意思表示
    ，自均屬有效。
　⒊按「法律行為之一部分無效者，全部皆為無效。但除去該部
    分亦可成立者，則其他部分，仍為有效。」，民法第111條
    定有明文。其立法理由「謂法律行為，係屬一體，一部無效
    ，全部亦當然無效。然除無效之一部分外，而法律行為仍可
    成立者，則其他部分，仍為有效，如是斯能符當事人之意思
    也。」，是民法第111條規定係指單一法律行為或單一契約
    行為而言。又物權行為係獨立於債權行為之外而單獨存在（
    最高法院95年度台上字第471號裁判要旨參照），亦即物權
    行為、債權行為係屬二個不同法律行為。
　⒋乙○○辯稱系爭房地之抵押權設定契約書上「甲○○」之簽名印
    文，係遭偽造而屬無效，則系爭借款契約應全部無效云云，
    然上訴人與乙○○於102年4月24日簽訂系爭借款契約係債權行
    為，甲○○並未在系爭借款契約書上簽名或蓋章（見原審卷一
    第3頁）；又上訴人與甲○○於102年4月24日就甲○○所有之系
    爭房地2分之1簽立抵押權設定契約書與「其他約定事項」（
    見本院卷第155至159頁），係屬物權行為，二者並非屬單一
    法律行為，自無民法第111條規定之適用。再者，即使系爭
    借款是長期借款，上訴人係因乙○○及甲○○提供二人所共有之
    系爭房地設定抵押權，才同意系爭借款，然此僅為上訴人考
    量貸款能否收回之貸款與否之考量而已，乙○○既未舉證證明
    其、甲○○與上訴人間有關於系爭借款契約與系爭房地抵押權
    設定契約二者間有依存關係、同其命運、其一契約無效、另
    一契約亦隨之無效之約定或真意，或有借款債權契約因抵押
    權設定物權契約無效而隨之無效之交易習慣存在，則系爭借
    款契約自不因前述上訴人與甲○○間之抵押權設定契約書無效
    ，亦因此而無效。
  ⒌乙○○復辯稱系爭借據上「乙○○」之簽章，是乙○○在不知情之
    情況下，甚至是在不知丙○○與黃紹鈞洽談協商過程，亦不知
    丙○○與黃紹鈞已在102年4月22日共同行使偽造乙○○、甲○○之
    借款申請書及個人資料表、抵押權設定契約書及其他約定事
    項相關書類，而被瞞騙的情況下所為云云，然乙○○已與上訴
    人簽立系爭借款契約，前述借款申請書僅為貸款前準備行為
    ，亦非借款之必要行為，縱使乙○○未簽署該申請書，亦不影
    響系爭借款契約之效力，至於抵押權設定契約書及其他約定
    事項之物權行為，與系爭借款契約係屬不同法律行為，亦無
    相互依存關係，已如前述，亦不影響系爭借款契約之效力。
    另乙○○亦未舉證證明上訴人之副理黃紹鈞有前述共同行使偽
    造文書或欺騙行為，自不足採信。故乙○○上開所辯，均非可
    取。
　⒍綜上，乙○○於102年4月24日與上訴人簽訂系爭借款契約時，
    並無心神喪失、無意識或精神錯亂至喪失意思能力之情事，
    系爭借款契約無民法第75條後段所定無效之情形，且上訴人
    亦已於翌日將借款金額530萬元撥入系爭帳戶（見不爭執事
    項㈠），因此，堪認系爭借款契約已成立有效。
　㈡上訴人先位聲明依民法第474條規定及保證契約之約定，請求
    乙○○給付如附表二所示之本息及違約金，如對其財產為強制
    執行無效果時，由丙○○給付之，有無理由？
　⒈按「借用人應於約定期限內，返還與借用物種類、品質、數
    量相同之物」，民法第478條前段定有明文。又「保證債務
    ，除契約另有訂定外，包含主債務之利息及其他從屬於主債
    務之負擔；保證人於債權人未就主債務人之財產強制執行而
    無效果前，對於債權人，得拒絕清償。」，此觀民法第740
    條、第745條規定自明。
　⒉查上訴人主張乙○○於102年4月24日以丙○○為保證人，向其借
    款530萬元，約定分240期，按月清償本息，不論本金或利息
    ，如有未依約按期清償者，即喪失期限利益，視為全部到期
    ，及借款期限、利率、違約金如附表一所示，詎乙○○僅清償
    至104年1月25日即未再清償，尚積欠如附表二所示本息及違
    約金未清償等情，為兩造所不爭執（見不爭執事項㈠、㈡），
    且有系爭借款契約書、牌告利率異動查詢、繳款紀錄查詢可
    證（見原審卷一第2至4頁），足信為真實，至丙○○請求按月
    清償1萬5,000元部分，因依約已視為全部到期，核非有據。
    從而，上訴人依民法第474條規定及保證契約，請求乙○○返
    還如附表二所示本息及違約金，如對乙○○財產強制執行無效
    果時，請求丙○○給付之，即屬有據。
  ㈢按當事人提起預備合併之訴，係以先位之訴無理由為停止條
    件，請求法院就備位之訴為裁判，故法院應就先位之訴先為
    審判，必待先位之訴無理由時，始得就備位之訴為裁判（最
    高法院85年度台上字第2009號判決意旨參照）。本件上訴人
    先位之訴，即系爭借款契約有效，先位聲明請求清償借款及
    履行保證契約，既經本院認定有理由，則其備位之訴，即主
    張系爭借款契約無效或除去借用期間、利息部分仍可成立，
    備位聲明依民法第743條、第179條或第478條規定，請求丙○
    ○給付如附表二所示之本息及違約金或乙○○給付470萬2857元
    及法定遲延利息，即毋庸再行審酌，併此敘明。
五、綜上所述，上訴人依民法第474條規定及保證契約之法律關
    係，請求乙○○給付493萬6,324元，及自104年1月25日起至清
    償日止，按週年利率2.75%計算之利息，暨自同年2月26日起
    至清償日止，其逾期6個月以內者，按上開利率10%，逾期超
    過6個月者，超過部分按上開利率20%計算之違約金，如對其
    財產為強制執行無效果時，由丙○○給付之，自屬正當，應予
    准許。從而原審就上開應准許部分為上訴人敗訴之判決，尚
    有未洽，上訴論旨指摘原判決此部分不當，求予廢棄改判，
    為有理由，爰由本院廢棄改判如主文第二項所示。又兩造均
    陳明願供擔保宣告准免假執行，經核均無不合，爰分別酌定
    相當擔保金額准許之。
六、本件事證已臻明確，兩造其餘之攻擊或防禦方法及所用之證
    據，經本院斟酌後，認為均不足以影響本判決之結果，爰不
    逐一論列，附此敘明。
七、據上論結，本件上訴為有理由，爰判決如主文。
中　　華　　民　　國　　109 　年　　7 　　月　　7 　　日
                  民事第十七庭  
                        審判長法  官   黃雯惠
                              法  官   林佑珊
                              法  官   賴秀蘭
附表一：系爭借款
借款人 乙○○ 備註 保證人 丙○○ 見原審卷第2-4頁 最後還款日 104年1月25日  借款金額 530萬元  借款期限 20年  借款利率 按定儲利率指數（1.38%）加年利率1.37%（起訴時為2.75%）。  遲延給付之違約金 逾期在6個月以內部分，按上開利率10%，超過6 個月部分按上開利率20%計收違約金。  
附表二：上訴人主張乙○○積欠之金錢
借款人 乙○○ 備註 保證人 丙○○ 見原審卷第4頁 最後還款日 104年1月25日  未還本金 4,936,324 元  請求之利息 自104年1月25日起至清償日止，按年利率2.75%計算之利息。  請求之違約金 自104年2月26日起至清償日止，其逾期6個月以內者，按上開利率10%，逾期超過6個月者，超過部分按上開利率20%計算之違約金。  
正本係照原本作成。
如不服本判決，應於收受送達後20日內向本院提出上訴書狀，其
未表明上訴理由者，應於提出上訴後20日內向本院補提理由書狀
（均須按他造當事人之人數附繕本）上訴時應提出委任律師或具
有律師資格之人之委任狀；委任有律師資格者，另應附具律師資
格證書及釋明委任人與受任人有民事訴訟法第466 條之1第1項但
書或第2項（詳附註）所定關係之釋明文書影本。
中　　華　　民　　國　　109 　年　　7 　　月　　10　　日

　　　　　　　　　　　　　　  書記官   林淑貞
附註：
民事訴訟法第466條之1（第1項、第2項）：
對於第二審判決上訴，上訴人應委任律師為訴訟代理人。但上訴
人或其他法定代理人具有律師資格者，不在此限。
上訴人之配偶、三親等內之血親、二親等內之姻親，或上訴人為
法人、中央或地方機關時，其所屬專任人員具有律師資格並經法
院認為適當者，亦得為第三審訴訟代理人。